【裁判字號】    97,財管,96
【裁判日期】    980922
【裁判案由】    指定遺產管理人
【裁判全文】
臺灣臺中地方法院民事裁定              97年度財管字第96號
聲  請  人  丙○
代  理  人  甲○○
相  對  人  財政部國有財產局臺灣中區辦事處
法定代理人  戊○○
代  理  人  丁○○
上列聲請人聲請選任被繼承人張泉遺產管理人事件，本院裁定
如下：
    主  文
本院九十七年十一月六日之裁定應予撤銷。
聲請人之聲請駁回。
聲請費用由聲請人負擔。
    理  由
一、本件聲請意旨略以：被繼承人張泉（男、民國前29年12月12
    日生、生前最後住所為臺中州臺中市旱溪三百二十五番地）
    於昭和13年即民國27年1月22日死亡，依法繼承已開始。被
    繼承人乙○○胞弟張文，持分共有坐落於臺中縣龍井鄉○○
    ○段水裡社小段388、388-1、388-4、388-5、388-6、195、
    195-1、195-3、195-5、195-6、195-7地號等11筆土地及臺
    中縣政府88年2月2日府地權字第31971號之土地徵收補償費
    ，張文於日據時代之大正8年即民國8年5月9日死亡，其死亡
    時未婚無子女，戶籍謄本記載為「絕戶」，而其父張煥彩、
    母石氏快便亦早已死亡，其法定繼承人僅有胞兄張成及被繼
    承人張泉2人，其後張成亦於昭和19年即民國33年11月26日
    死亡，聲請人丙○為張成之外孫，為張成之繼承人，即為張
    文之再轉繼承人，是以，目前張文之合法繼承人僅有聲請人
    丙○及張泉2人，然被繼承人乙○○配偶及第一順位繼承人
    均已歿，且被繼承人亦無其他法定繼承人，為確保聲請人之
    權利，是聲請人基於利害關係人地位，爰依法聲請選任被繼
    承人乙○○遺產管理人等語，並提出被繼承人乙○○繼承系
    統表、除戶戶籍謄本、戶籍謄本、土地登記謄本等件為證。
二、按繼承開始時，繼承人之有無不明者，由親屬會議於1個月
    內選定遺產管理人，並將繼承開始及選定遺產管理人之事由
    ，向法院報明；無親屬會議或親屬會議未於前條所定期限內
    選定遺產管理人者，利害關係人或檢察官，得聲請法院選任
    遺產管理人，並由法院依前項規定為公示催告，民法第1177
    條及第1178條第2項定有明文。又所謂繼承開始時，繼承人
    之有無不明，係指有無配偶及民法第1138條各款血親不明之
    謂，如確有繼承人生存，即不得謂繼承人有無不明。最高法
    院82年度臺上字第1330號著有裁判足資參酌（最高法院民事
    裁判書彙編第12期574至581頁）。
三、經查：聲請人主張被繼承人張泉於27年1月22日死亡，然其
    配偶及第一順位繼承人均已歿，亦無其他法定繼承人，爰聲
    請選定財政部國有財產局臺灣中區辦事處為遺產管理人云云
    等情，固據聲請人提出上開書證為證，本院亦於97年11月6
    日准許聲請人之聲請。惟查本件被繼承人乙○○第一順序繼
    承人即子輩繼承人陳張錦並未拋棄繼承，其於84年9月7日去
    世，是被繼承人之遺產並非無人繼承，僅須對陳張錦聲請指
    定遺產管理人即可。揆諸上揭規定說明，本件聲請人以聲請
    指定相對人財政部國有財產局臺灣中區辦事處為遺產管理人
    ，尚無必要，是本院97年11月6日之裁定自應撤銷，並駁回
    聲請人之聲請。
四、依非訟事件法第21條第1項前段，裁定如主文。
中    華    民    國    98    年    9    月    22    日
                  家事法庭      法  官  陳宗賢
以上正本係照原本作成。
如對本裁定抗告，須於裁定送達後十日內向本院提出抗告狀（須
附繕本）。
中    華    民    國    98    年    9    月    22    日
                                書記官  洪千羽


司法院資訊處製作；財團法人民間司法改革基金會備份。
